臺北高等行政法院裁定
111年度救字第91號
聲  請  人  李建成                                      

上列聲請人因與相對人國家住宅及都市更新中心間確認公法上法
律關係（不成立）事件（本院111年度訴字第610號），聲請訴訟
救助，本院裁定如下：
    主  文
聲請駁回。
聲請訴訟費用由聲請人負擔。
　　理  由
一、按「當事人無資力支出訴訟費用者，行政法院應依聲請，以
    裁定准予訴訟救助。」「聲請人無資力支出訴訟費用之事由
    應釋明之。」「前項釋明，得由受訴行政法院管轄區域內有
    資力之人出具保證書代之。」行政訴訟法第101條前段、第1
    02條第2項、第3項分別定有明文。前開規定所謂無資力，係
    指窘於生活，且缺乏經濟上之信用者而言，亦有最高行政法
    院97年裁聲字第18號判例（依民國108年1月4日修正，108年
    7月4日施行之行政法院組織法第16條之1第2項，其效力與未
    經選編為判例之最高行政法院裁判相同）可資參照。次按，
    法院調查聲請人是否無資力支出訴訟費用，專就聲請人提出
    之證據為之，如聲請人未提出證據，或依其提出之證據，未
    能信其無資力支出訴訟費用之主張為真實，即應將其聲請駁
    回。
二、聲請意旨略以：聲請人目前失業，並領有中度身障手冊，無
    工作能力，為新北市政府列冊低收入戶，每月僅靠社會局核
    發生活補助生活，實在沒有資力支付訴訟費用，此有新北市
    政府低收入戶證明，及新制身心障礙證明影本可證，為此依
    行政訴訟法第102條第1項的規定，聲請准予訴訟救助云云。
三、經查，聲請人對上揭確認公法上法律關係（不成立）事件提
    起訴訟（本院分案111年度訴字第610號），並聲請訴訟救助
    （即本件），所提新北市林口區公所111年2月18日開立之北
    府社助字第1110042059號新北市社會福利資格證明林口區，
    及聲請人之中華民國身心障礙證明影本為證，惟低收入戶標
    準乃行政主管機關為提供社會救助所設立之核定標準，與法
    院就有無資力支出訴訟費用之認定，係屬二事，關於社會救
    助法第4條第1項規定之低收入戶，係指經申請戶籍所在地直
    轄市、縣（市）主管機關審核認定，符合家庭總收入平均分
    配全家人口，每人每月在最低生活費以下，且家庭財產未超
    過中央、直轄市主管機關公告之當年度一定金額者，作為核
    發救助金額若干之標準，並非全然無資力，故聲請人提出上
    開社會福利資格證明及身心障礙證明影本，並無法具體說明
    聲請人目前確切資力為何，尚難謂其無資力支出本件起訴之
    訴訟費用。此外，聲請人並未釋明其如何窘於生活且有何缺
    乏經濟上信用之情事，復未提出其他得以即時調查，使本院
    信其主張為真實之證據，以釋明其無資力支出訴訟費用，亦
    未提出本院管轄區域內有資力之人出具保證書代之。揆諸首
    揭規定及說明，聲請人聲請訴訟救助，無從准許，應予駁回
    。
四、依行政訴訟法第104條，民事訴訟法第95條、第78條，裁定
    如主文。 
中　　華　　民　　國　　111　 年　 　5  　 月　　30　 日
                    臺北高等行政法院第一庭
                              審判長法  官  許瑞助
                                    法  官  林秀圓
                                    法  官  林麗真
上為正本係照原本作成。
如不服本裁定，應於送達後10日內向本院提出抗告狀（須按他造
人數附繕本）。 
中　　華　　民　　國　　111　 年　 　5  　 月　　30　 日
                                    書記官  李淑貞